【裁判字號】    99,金上重訴,21
【裁判日期】    990810
【裁判案由】    銀行法
【裁判全文】
臺灣高等法院刑事判決              99年度金上重訴字第21號
上  訴  人  臺灣臺北地方法院檢察署檢察官
上  訴  人
即  被  告  甲○○
選任辯護人  許中銘律師
上  訴  人
即  被  告  丁○○
選任辯護人  林心榆律師
上列上訴人因被告違反銀行法案件，不服臺灣臺北地方法院98年
度金重訴字第11號，中華民國99年2月4日第一審判決（起訴案號
：臺灣臺北地方法院檢察署98年度偵字第2557號），提起上訴，
本院判決如下：
    主  文
上訴駁回。
    事  實
一、甲○○於民國96年間以借款予乙○○週轉為對價，向乙○○
    借用卡菲爾國際有限公司（設台北市○○街175號3樓，下稱
    卡菲爾公司）名義及使用該公司之銀行帳戶，從事廢五金出
    口生意，實際掌控卡菲爾公司，負責卡菲爾公司之財務收支
    業務；丁○○則係卡菲爾公司之名義負責人。甲○○、丁○○均明知非銀行不得辦理國內外匯兌業務，竟與中國大陸地
    區真實姓名不詳之中國大陸成年男子「丙○○」共同基於經
    營國內外匯兌業務之犯意聯絡，自95年12月間起，由「丙○○」負責中國大陸地區；甲○○、丁○○則負責處理臺灣地
    區之匯兌部分，共同經營匯兌業務，其方式為：先由「丙○○」在中國大陸地區接受有兌換新台幣需求之不特定客戶委
    託，議定匯率及匯兌金額後，客戶會將臺灣地區受款人姓名
    、銀行名稱、帳號等資料告知予「丙○○」，待客戶之款項
    匯入「丙○○」指定之帳戶後，「丙○○」即將應匯款之金
    額及帳戶等資料告知甲○○，由甲○○或指示不知情之朱曉
    正、張永富、陳彥廷、賴志豪、朱政輝、莊坤宏、林怡君等
    人，以個人名義或卡菲爾公司設立之第一商業銀行南京東路
    分行（下稱第一銀行）帳號00000000000號帳戶名義，將款
    項匯至上開客戶指定之帳戶（所經營之匯兌業務，詳如附表
    一所示），另甲○○則與「丙○○」對帳，「丙○○」並曾
    多次於中國澳門將應支付之款項以新臺幣交予甲○○，再由
    甲○○指示不知情之陳彥廷、朱曉正等人（甲○○曾委託不
    知情之郭兆銘代為轉知）自中國澳門多次攜帶巨額新臺幣現
    金入境（未實際申報），再由丁○○或不知情之朱曉正、張
    永富、陳彥廷、賴志豪、朱政輝、莊坤宏、林怡君等人匯入
    卡菲爾公司帳戶內（詳如附表二所示）；甲○○、丁○○即
    以此方式，經營兩岸匯款之匯兌業務。嗣財政部台北關稅局
    於96年10月15日，執行我國長榮航空BR-802次班機自中國澳
    門入境之旅客後送拖運行李勤務時，查獲朱曉正攜帶1,398
    萬元現金入境，並移送法務部調查局調查始悉上情（經查獲
    款項，嗣由甲○○派人依法提領出境）。
二、案經法務部調查局台北市調查處移送臺灣臺北地方法院檢察
    署檢察官偵查起訴。
    理  由
一、按被告以外之人於審判外之言詞或書面陳述，除法律有規定
    者外，不得作為證據，刑事訴訟法第159條第1項定有明文；
    復按被告以外之人於審判外之陳述，雖不符前4條之規定，
    而經當事人於審判程序同意作為證據，法院審酌該言詞陳述
    或書面陳述作成時之情況，認為適當者，亦得為證據，同法
    第159條之5第1項亦規定甚明。按本案據以認定被告犯罪事
    實之證據，部分雖屬於傳聞證據，惟因檢察官及被告對於該
    等傳聞證據均同意作為證據，本院審酌該等傳聞證據作成之
    情況亦無違法或不當情事，認為以之作為證據為適當，是依
    刑事訴訟法第159條之5第1項規定，該等傳聞證據均具備證
    據能力而得作為證據，核先敘明。
二、訊據上訴人即被告甲○○固不否認有依照中國大陸人士「丙○○」通知，由其本人或不知情之朱曉正、張永富、陳彥廷
    、賴志豪、朱政輝、莊坤宏、林怡君等人，以個人名義或卡
    菲爾公司帳號為如附表一所示匯款，以及多次委由陳彥廷、
    朱曉正等人自中國澳門多次攜帶新臺幣現金入境之事實。被
    告丁○○亦不否認擔任卡菲爾公司負責人之事實，惟被告甲○○、丁○○均堅詞否認有起訴意旨所指之犯行。被告甲○○辯稱：其並非卡菲爾公司實際負責人，其雖有用卡菲爾公
    司之名義進行廢五金進出口買賣，從國外購入廢五金銷售至
    中國大陸地區，中國大陸地區客戶付款予卡菲爾公司後，因
    兩岸因素匯兌困難，於是請卡菲爾公司員工朱曉正、陳彥廷
    等人自中國大陸地區取回貨款，存入卡菲爾公司帳戶後，再
    匯給國外客戶，另外中國大陸客戶「丙○○」有時會請求卡
    菲爾公司幫忙將款項攜回臺灣並匯給其他廠商，或是由其應
    付貨款轉匯他人，其會匯給其他人，僅係幫忙「丙○○」或
    支付貨款，並非經營匯兌業務云云。被告丁○○則辯稱：其
    只是掛名負責人，並未實際經營公司，只有領取車馬費，並
    不知甲○○所為，且其未曾至銀行匯款，匯款單憑條並非其
    所為，另雖曾經為卡菲爾公司存款，亦係受乙○○指示所為
    云云。
三、經查：
（一）如附表一所示之匯款情形，分據：
    1.證人張陳瑞香於原審證稱：「130萬1000元，96.09.03進
      入我的本昌路郵局帳戶，我不認識甲○○，也沒有生意往
      來。」、「不知道卡菲爾國際有限公司。」、「因為我弟
      弟在大陸，他賣房子，他說錢要匯回臺灣，匯到我帳戶，
      他要我幫他確認錢有沒有進來，我弟弟陳錦銘。」、「詳
      情我沒有問，我只是知道有錢匯過來」等語（見原審卷(二)
      第134頁）。
    2.證人黃月娥於原審證稱：「（是否認識甲○○、陳彥廷、
      卡菲爾國際有限公司？）不認識，我是搭鷹架的，我們工
      作地點在臺灣，我們是騰達鐵鋁加工廠，負責人是我先生
      ，廖武明。」、「（96.09.03卡菲爾國際有限公司匯348,
      000元到妳女兒廖嘉琳花蓮一信台東分社帳戶？）我先生
      匯回來的，他目前在珠海。」、「（為何透過卡菲爾國際
      有限公司匯錢？）我不清楚，他匯錢後，問我收到沒有，
      收到要告訴他」等語（見原審卷(二)第137頁）。
    3.證人陳世振於原審證稱：「（認識甲○○與卡菲爾國際有
      限公司？）不認識。」、「（96.11.15帳戶623,320元匯
      入你台新銀行天母分行帳戶？）我長期在大陸，我浙江朋
      友林新軍欠我錢，因為他要還我錢，我人不在大陸，他說
      是否可以從大陸匯給我，他如何匯的，我不知道，事後我
      有問他是否他匯的，他說是，他說他透過朋友匯的」等語
      （見原審卷(二)第140頁）。
    4.證人吳秤仲於原審證稱：「（96.09.03、96.1.114兩筆匯
      款匯入黃碧惠新莊農會中港分會帳戶，金額分別432,900
      、334,100元？）這部分就是我們賣塑膠，客戶給我匯入
      貨款，我貨櫃出到大陸，那時有台商，還有貿易商，這兩
      筆應該是大陸台商林偉明會給我的。」、「（為何透過卡
      菲爾公司匯給你？）我不清楚，我有收到貨款。我不認識
      被告甲○○，我不清楚為何他匯給我錢」等語（見原審卷
      (三)第4頁）。
    5.證人徐瑞英於原審證稱：「我是從事手機殼製造，我在東
      莞。」、「（認識被告？）不認識。」、「（96.11.16卡
      菲爾公司匯了兩筆各50萬？）我忘記了，我出貨櫃很大，
      我收到錢才出貨，臺灣有進錢，我才出，沒有進我就沒有
      出。」、「大陸做，我做很多，大陸製造買賣。」、「臺
      灣有採購，貨有出口到臺灣，還有到印尼。」、「大陸也
      有」等語（見原審卷(三)第6至7頁）。
    6.證人徐邦福於原審證稱：「我是種蘭花。」、「（96.08.
      02匯了1,075,000元給你？）我知道，有這筆錢，我是生
      意的錢，我賣蘭花的錢，我賣給誰那麼久我記不清楚，我
      有賣大陸也有臺灣的，我賣給他們，他們要匯錢給我，我
      去看錢有進來。」、「（大陸人到臺灣向你買，是看好什
      麼貨，現場交現金或是如何交錢？）他說幾天錢匯給我，
      如何匯我不知道，我只知道去銀行確認，我錢進來了，我
      就交貨」等語（見原審卷(三)第9頁反面至第10頁）。
    7.證人余昭瑢於原審證稱：「（96.09.26被告甲○○叫人匯
      了100萬元給你，是否有印象？這筆是什麼錢？）匯款，
      我們有時候從香港出貨，不是從臺灣出。」、「（對方是
      誰？）吳水木。」、「（吳水木也是作紡織？）對，我們
      在大陸把機器賣給他」等語（見原審卷(三)第11至13頁）。
    8.證人李麗娜於原審證稱：「（從事何職？）不動產。」、
      「（96.10.05被告甲○○匯了108萬元給土地銀行員林分
      行帳戶？）我在大陸做生意，我買房地產，有賺，賣掉，
      匯回來。」、「（大陸何人誰匯給你？錢如何匯回來？）
      找地下匯兌。」、「（自己找的？）不是。我朋友都在那
      邊，我也去了，我給他人民幣，他幫我匯錢到台灣，這邊
      我不知道是誰匯給我的，我在大陸珠海辦的，我去找朋友
      那個人，我把錢交給他，我交給他人民幣，我台灣帳戶就
      收到錢。」、「（就是被告甲○○匯給你的？）我不認識
      他」等語（見原審卷(三)第13頁反面至第14頁）。
    9.證人呂愛煌於原審證稱：「（認識當庭被告？）不認識。
      」、「（被告甲○○在96.10.26派人匯了217萬元的錢給
      你臺灣中小企銀和美分行？）這是從大陸回來的，我要買
      房子，我們大陸有投資，所以從大陸匯錢回來，我是從澳
      門稱『美滿』的，我給他人民幣，他就匯給我臺幣，我有
      去查確實有」等語（見原審卷(三)第15頁）。
    10.證人許顯男於原審證稱：「（96.11.14匯108萬元到你兆
      豐銀行嘉義分行帳戶？）我弟弟日本作廢五金，賣到大陸
      去，大陸這個錢收好後，匯到臺灣，我換成日幣匯回日本
      。」、「（這不是從大陸匯的，這是從臺灣匯的？）我弟
      弟跟我說廢五金賣到大陸，大陸那邊匯款過來，他打電話
      跟我說帳戶，說明天有貨到大陸，錢匯到戶頭，誰匯給我
      的我不知道，這是從日本賣廢五金到大陸，大陸把錢匯到
      我帳戶，我再把錢匯到日本」等語（見原審卷(三)第145頁
      反面至第146頁）。
    11.證人陳老振於原審證稱：「（認識在庭甲○○？）不認識
      。」、「（在97.02.25收到兩筆各129萬元匯入台銀高雄
      苓雅分行？）我們大陸作廢五金，貨賣給大陸人，帳戶給
      他們，他們如何匯錢我不知道，我們打電話錢有進來，先
      收錢貨出去。」、「（生意對象？）不知道。有時候也有
      浙江的，不一定。」、「（97.02.25匯了160萬元到你太
      太陳蘇順治大眾銀行灣裡簡易型分行？）這是廢五金的錢
      ，我們作廢五金在大陸，臺灣沒有辦法做，錢我們是幾個
      人合一個公司，貨到大陸，賣給大陸，價格談好」等語（
      見原審卷(三)第146頁反面至第147頁）。
    12.證人蔡尤良於原審證稱：「（認識甲○○？）不認識。」
      、「（96.10.22匯了100萬元給你？）我知道，土地銀行
      民權分行帳戶，那是姓謝廠商匯給我的，我是做服裝業的
      ，他跟我買貨，我是臺灣生產製造，他跟我買，我看到錢
      進來，貨給他，我臺灣交貨。」、「（為何他不直接給你
      匯錢？）我不知道，他打電話跟我說，錢已經匯進來」等
      語（見原審卷(三)第150頁）。
    13.證人鍾昭文於原審證稱：「（認識在庭被告？）不認識。
      」、「（他匯了5筆錢給你，96.11.28一筆130萬元，96.
      11. 28一筆180萬元，96.12.13，3,726,600元，96.11.
      28，4,263,700元，96.11.28另外1筆5,273,700元，前面3
      筆莊坤宏匯的，後面兩筆林怡君匯的，為何匯這5筆錢？
      ）那時候我在大陸做生意，有些客戶欠我錢，有些我有收
      到錢從大陸出貨，這5筆都是貨款。」、「（什麼貨？）
      二手縫紉機。」、「（貨源？）大陸，有些製衣場收掉，
      我處理，工業用縫紉機，我收大陸收掉工廠機器，賣給大
      陸工廠，這些工廠很多都是台商，我收到錢才出貨。」、
      「（你叫他匯到臺灣？）看他給我人民幣，我就給他人民
      幣帳戶，要給我臺幣，我就給他臺幣帳戶。」、「（這幾
      個都是他付給你臺幣？如何從大陸匯回來？）他在臺灣付
      我錢。」、「（你是臺灣收到錢，通知大陸出貨？）對」
      等語（見原審卷(三)第151頁反面至152頁）。
    14.證人余宗明於原審證稱：「（認識甲○○？）不認識。」
      、「（96.10.30匯了100萬元給你台北五信文山分行帳號
      ？）這是貨款，我交貨到香港，我哥哥是做電子，他在大
      陸作電子，大陸交貨到香港，他要求把貨款轉到臺灣帳上
      ，他臺灣沒有比較信任的人，我是他弟弟，錢匯到我帳戶
      ，叫我看錢進來沒有，我哥哥作面板生意」等語（見原審
      卷(三)第155頁）。
    15.證人王世佑於原審證稱：「（認識甲○○？）不認識。」
      、「（你是宏達電股份有限公司負責人？）是。」、「96
      .09.26 一筆155萬4,800元這筆有存入款，（你們做什麼
      貨？）LCD銷大陸，我們收到這貨款可能是三角貿易，我
      們收到現金才出貨。」、「（你們交易對象是誰？）太久
      了，剛問小姐，要查，我確定不是審判長說的『丙○○』
      ，確定不是他」等語（見原審卷(三)第156頁）。
    16.證人徐錦華於原審證稱：「（認識在庭甲○○？）不認識
      。」、「（為何在96.09.20匯兩筆，100萬元、200萬元到
      你土地銀行石門分行帳戶？）親友之間借款還款，我也不
      知道什麼管道進來，我只知道有錢進來。」、「他是做兩
      岸之間往返，有上班也有作小生意。」、「（他往返兩岸
      做什麼生意？）有關3Ｃ週邊產業。」、「我可以確定這
      筆一定沒有問題，但是我不知道為何從這個管道進來。」
      、「（錢流向？）有可能從大陸那邊來的，我狀況真的不
      清楚。」、「（你收到這個錢時，對方有沒跟你確認？）
      有。」、「（跟你聯絡的人，當時在大陸或是臺灣？）當
      時打來的好像是國際電話。」、「（他做什麼生意？）好
      像是小生意，在廣東那帶。」、「（提到當時是這位親友
      國際電話打來的，發生什麼事情，為何讓你記憶清楚？）
      手機拿到不太一樣電話號碼就知道，就是一長串」等語（
      見原審卷(三)第157至158頁）。
    17.證人蔡尚志於原審證稱：「（認識在庭甲○○？）不認識
      。」、「（在97.02.25匯了160萬元給你，你大眾銀行灣
      裡分行帳戶？）我父親在大陸作廢五金買賣，錢由大陸那
      邊客人大陸仔付貨款給我們，我不知道他名字，匯到我戶
      頭。」、「（確定交易對象大陸人或是大陸台商？）大陸
      人，（詳情）我也不太清楚，我父親那邊工作，他們匯過
      來我戶頭。」、「（剛才為何說你父親交易對象就是大陸
      仔？）確定，因為我父親就是跟大陸人做生意」等語（見
      原審卷(三)第158頁反面至第159頁）。
    18.證人證人朱銘堂於原審證稱：「（公司名字？）瑞愷實業
      。」、「（是否認識甲○○？）不認識。」、「（卡菲爾
      公司？）不認識。」、「（卡菲爾公司96.09.03匯了215,
      000元給你？）我們有些客人在大陸做生意，會跟我們拿
      貨，直接匯給我們，我們做電機材料自動控制買賣，我們
      跟臺灣做生意，我們有朋友做生意倒掉，跑到大陸，後來
      我有告他，後來打5折，我有請朋友轉回臺灣，不知道是
      否這筆錢，金額就是類似這個金額。」、「（你請朋友轉
      回，那個朋友是誰？）大陸人，姓王，我請他幫我討債，
      要到了，打5折，錢他幫我匯的。」、「（何處找到你債
      務人？）上海，我不知道幫我討債的人是否託他朋友進來
      ，我不認識『丙○○』，倒我債的人姓陳」等語（見原審
      卷(三)第159頁反面至第160頁）。
    19.就陳國英（於大陸地區從事房地產工作，已歿）台北富邦
      銀行建國分行匯款部分，被告甲○○亦供承該匯款也是大
      陸人「丙○○」要其匯款等語（見原審卷(二)第143頁）。
    20.依照上揭證人之證述，其等雖從事不同之行業，且與卡菲
      爾公司亦無業務往來，而取得如附表一所示之款項，乃均
      基於將款項匯回臺灣之需求所為，由此可見，該等匯款確
      實係基於經營國內外匯兌業務之行為，甚為明確。
（二）就被告甲○○、丁○○與「丙○○」共同經營上開國內外
      匯兌業務之部分：
    1.查被告甲○○向乙○○以借款予乙○○週轉，而向乙○○
      借用卡菲爾公司名義及使用該公司帳戶，此為被告甲○○
      所不否認，亦據乙○○於原審供證屬實，復有被告甲○○
      匯款至乙○○使用之人頭公司資料在卷。證人乙○○於原
      審證稱：「（卡菲爾公司的財務誰負責？）財務部分甲○○負責。」、「（公司大小章還有帳戶的存摺）都是甲○○保管。」、「（丁○○你找來擔任卡菲爾公司負責人？
      ）是，我找他來合夥。他本來是跟甲○○做廢五金。因為
      甲○○出國，很多事情都是甲○○交代做的，他在國外時
      ，會交代丁○○做。」、「（丁○○從公司支領報酬？）
      有，每月2萬元。」、「（丁○○說他還有分到公司的分
      紅？）是。」、「（丁○○有沒有參與業務執行？）他應
      該有執行。」、「甲○○跟他說如何做，甲○○若是不在
      臺灣，甲○○常常到大陸，他會交代丁○○如何做」等語
      （見原審卷(一)第71至73頁），經核與被告甲○○所稱：曾
      經請丁○○去存過幾筆大額的存款，因為在國外大額的請
      他幫忙，記得應該是丁○○辦理的等語（見原審卷(一)第76
      頁）相符；亦與被告丁○○於偵查供稱其有進行匯款、公
      司有分紅等情節相吻合（見偵查卷第26頁），足堪認定。
    2.被告丁○○嗣於原審及本院雖翻異前詞，否認自己先前之
      供述，辯稱：只是擔任人頭，並未匯款云云；然被告丁○○擔任卡菲爾公司負責人，並曾存款至卡菲爾公司帳戶等
      情，有設立登記資料、存款憑條及全國金融機構大額通貨
      交易資料查詢結果表在卷可稽（見偵查卷第216至222頁、
      原審卷(二)第176頁）；並經證人乙○○證述：被告丁○○
      擔任卡菲爾公司負責人，有報酬及分紅，曾存款至卡菲爾
      公司等語綦詳，已如前述，足堪認定；而大額通貨交易查
      詢資料之來源，係承辦銀行依照洗錢防制法相關規定，查
      驗匯款人之身分證件確認無誤後，記錄該次交易及行為人
      之資料後，呈報主管機關建檔，是其程序為核對及紀錄證
      件與交易，應無記載錯誤之情形，況於本案中被告甲○○
      亦曾親自及先後指示不知情之朱曉正、張永富、陳彥廷、
      賴志豪、朱政輝、莊坤宏、林怡君至銀行進行匯款、存款
      等大額通貨交易，受理銀行亦依照前述程序核對及紀錄證
      件與交易後呈報主管機關，此部分亦有大額通貨交易查詢
      資料之記錄可據（見原審卷(二)第174頁至第183頁）；足見
      被告甲○○至銀行辦理大額通貨交易時，並未有冒用他人
      資料以供查核記錄之情形，自無特別冒用被告丁○○之身
      分以進行該等交易之理，是該全國金融機構大額通貨交易
      資料查詢結果表自無錯誤之可能；再被告丁○○於調查局
      及檢查事務官詢問時，均承認其擔任卡菲爾公司之負責人
      ，可領取車馬費及紅利，其復坦認有匯款之行為等情，此
      有調查局、檢查事務官詢問筆錄及原審勘驗筆錄在卷可資
      參酌（見臺北市調處卷第18至19頁、偵查卷第26頁、原審
      卷(一)第43至50頁）；若被告丁○○確僅只擔任人頭，焉有
      分取紅利之理？是以，被告丁○○嗣於原審及本院翻異前
      詞，辯稱：只是擔任人頭，並未匯款云云；證人乙○○證
      述嗣於本院改口證稱：丁○○拿的錢不應該叫做分紅，因
      為他沒有錢就會跟公司借款，雖然他從來沒有還，公司也
      從來沒有跟他要，但這不能算是分紅云云（見本院卷第14
      5頁）；及被告甲○○嗣於本院避重就輕所供：我是直接
      交代丁○○去辦理存、匯款？還是請乙○○幫忙處理，時
      間這麼久，我已不記得了云云（見本院卷第135頁），均
      無非卸責或迴護之詞，顯不足採，被告丁○○確有參與上
      揭行為，至堪認定。
    3.另證人朱曉正於原審證稱：「（誰叫你出國去帶錢？）有
      個小郭，甲○○介紹我去小郭那邊做事的，就是幫小郭他
      跑銀行，我做了1個月，在臺灣跑銀行。」、「（你說你
      同事還有1個叫陳彥廷？）好像是小白。」、「（你96.07
      .30、96.08.05、96.08.09這3次，你都是當天往返澳門，
      你去做什麼？）他們買賣廢五金，我去幫他們帶錢回來，
      3次都是，他們就是小郭，其他我不認識。」、「（96.10
      . 15在海關被查獲帶了1,398萬元現金要入境？）對。」
      、「（當天你跟誰一起入境？）甲○○。」、「（為何你
      要跟他一起入境？）他也在澳門碰面。」、「（你不是跟
      他一起去，為何跟他一起回來？）民權東路的人叫我去找
      甲○○，跟他一起回來。」、「（96.08.17、98.08.21、
      96.0 8.24、96.09.04、96.09.11這幾次，你去隔天才回
      來，你去澳門做什麼？）一樣，去帶錢。」、「（你總共
      帶了8次的錢，這8次的錢，交給誰？）小郭，在民權東路
      六段我上班處交給小郭。」、「（有沒有幫卡菲爾國際有
      限公司存錢或是匯款？）有。」、「（誰叫你去匯款的？
      ）小郭。」、「（在何處見過甲○○？）我們以前就認識
      ，我上班地方也有看過他，他去那邊做什麼我不知道。」
      、「（卡菲爾國際有限公司的那些存摺、印章誰交給你的
      ？）小郭。」、「（偵查中說甲○○在96.10.15從澳門攜
      帶新臺幣入境回來時候，有跟你說有外匯管制，台商很多
      需要臺幣週轉，不能帶這麼多現金回來，這些話甲○○何
      時、何地跟你說的？）他說是因為買賣廢五金。有1次他
      帶我去桃園機場的時候跟我說的，第1次不是他陪我」等
      語（見原審卷(一)第79至80頁）；而證人郭兆銘於原審則證
      稱：「那時候甲○○父親過世，有時候他忙，到他那邊不
      方便，他託我幫忙，大約是前年的事，時間有兩個多月，
      甲○○說有些客戶收貨款，找朱曉正幫忙，甲○○說去那
      邊方便，他們家在辦喪事，到我那邊比較近，所以朱曉正
      到我那邊上班，他的工作都是甲○○跟我說，我再跟他說
      。」、「（甲○○跟你說工作？）收貨款或是貨款要還給
      別人或是借錢要還給別人。」、「（如何告訴你？）打電
      話或是傳簡訊，他叫我做什麼，我就做什麼。」、「（只
      是替他指揮朱曉正？）對。」、「（存摺、印章？）有時
      候會拿回去，有時候放我這邊，只有1個帳戶，就是1個公
      司帳戶，哪個銀行我忘記了，不知道是一銀或是華南。」
      、「（是甲○○僱用朱曉正？）是，不是我僱用的。那時
      候，我有跟朱曉正說朋友家裡有事情，不方便託我幫忙的
      。」、「（你在96.10.19出境，96.10.21入境，是否你去
      領朱曉正現金帶回澳門？）我有去領，我從中正機場領出
      來，然後在澳門交給他朋友，名字忘記，我不知道裡面是
      什麼，那時候我不知道裡面是現金，那是1個託運箱，領
      單上沒有。」、「（當天甲○○搭了另外的班機，也是到
      澳門，為何他自己不領？）我不知道。」、「（你去澳門
      ，把皮箱交給誰？）他跟我說，機場大廳那邊賣車票的人
      ，叫我交給他們，那時候1排4個，甲○○指示說要交給誰
      ，甲○○叫我拿1個行李給他，我交給他，我再跟甲○○
      確認。」等語（見原審卷(一)第202至204頁），經核與被告
      甲○○所稱：「（朱曉正去提款都是你叫他做的，為何是
      小郭？）我是請小郭幫我跟他說。」、「（朱曉正去存款
      也是你叫他去的？）我請小郭請他辦理的。」、「（剛才
      證人說總共去澳門8次，提領現金入境，這8次是否都是你
      請他去？）是，都是我叫他去的」等語相符（見原審卷(一)
      第81頁反面至82頁），足堪認定；而被告甲○○取回款項
      ，竟不用匯款之方式為之，而將大額現金充當行李，且未
      經申報，而以夾帶闖關之方式入境，甚且被告甲○○利用
      不知情之人攜帶入境，有時竟同機入境，其何以其不自行
      攜帶，而願意花費機票等相關費用，顯然係利用不知情之
      人為之，並就近監視，且倘被利用人遭查獲，其亦可全身
      而退，是被告甲○○顯然明知其行為違法，應足認定。
（三）再查，被告甲○○就為何匯款予附表一所示之帳戶乙節，
      供稱係受客戶「丙○○」之指示；且對於陳彥廷、朱曉正
      等人多次從中國澳門攜帶鉅額新臺幣回台之款項來源，亦
      係「丙○○」所交付乙情。然按兩岸地下匯兌既係因當時
      事實環境所產生，而能於中國大陸地區蒐集鉅額之新臺幣
      者，又顯非普通民眾，被告甲○○對於「丙○○」究係何
      許人及從事何行業，焉有不知之理？況倘非「丙○○」與
      被告甲○○間已有相當之默契，「丙○○」又豈敢多次將
      鉅額新臺幣交予被告甲○○並委其代匯至附表一之客戶，
      足見被告甲○○所辯：單純替客戶「丙○○」服務匯款云
      云，顯與事實及經驗法則有違，亦不足採。
（四）綜上所述，本件事證已臻明確，被告甲○○、丁○○上開
      及其餘所辯，均無非飾卸之詞，不足為採，其等犯行洵堪
      認定，應予依法論科。
（五）至被告甲○○聲請傳喚居住中國大陸廣東省南海市大瀝鎮
      瀝北良清堂路段「丙○○」到庭作證部分，經本院囑託財
      團法人海峽基金會代為送達，結果證人「丙○○」未到庭
      ，若拘提該證人，亦有事實上困難。然本件事證既已明確
      ，自無再予續行傳喚之必要，併此敘明。
四、論罪科刑部分：
（一）核被告甲○○、丁○○所為，均係犯銀行法第125條第1項
      前段違反第29條之非銀行辦理匯兌罪。
（二）按銀行法第29條之1係以辦理國內外匯兌業務為要件，自
      屬營業犯性質，以同種類之行為為目的之集合體或個人，
      具有多次性、持續性與集合性之內涵，核其性質應屬於集
      合犯中之營業犯類型，為實質上一罪，被告甲○○、丁○○雖均有多次之辦理國內外匯兌業務之行為，然依前述之
      說明，均應各別論以一罪。
（三）被告甲○○、丁○○與在中國大陸地區真實姓名不詳之成
      年男子「丙○○」間，有犯意之聯絡及行為之分擔，均為
      共同正犯。
（四）被告甲○○、丁○○利用不知情之朱曉正、張永富、陳彥
      廷、賴志豪、朱政輝、莊坤宏、林怡君等人匯款及利用不
      知情之陳彥廷、朱曉正2人將新台幣攜回臺灣之行為，係
      間接正犯。
五、駁回上訴之理由：
    原審以被告甲○○、丁○○罪證明確，適用銀行法第125條
    第1項，刑法第11條前段、第28條，並審酌被告甲○○、丁○○犯罪動機目的、犯罪時所受手段、犯罪所生之危險及損
    失，以及被告甲○○、丁○○犯後否認犯行之態度等一切情
    狀，分別量處被告甲○○有期徒刑4年6月、被告丁○○有期
    徒刑3年6月；及因被告甲○○、丁○○自始至終堅詞否認犯
    行，致無從查悉其等2人經營地下匯兌業務實際獲利之確實
    金額，而基於罪疑唯有利於被告之認定原則，未併予宣告連
    帶沒收2人犯罪所得。核其認事用法並無不合，量刑亦屬適
    當。檢察官上訴意旨，指摘原判決就被告2人經營地下匯兌
    業務所獲利益部分未予宣告沒收為不當；被告甲○○、丁○○2人上訴意旨，則仍執陳詞否認犯罪，本院認為均無理由
    ，應予駁回。
六、至乙○○是否涉嫌幫助犯罪以及是否虛設公司行號（以人頭
    汪政偉成立澳豐企業公司），以及證人高仁財於原審作證時
    虛偽陳述是否涉嫌偽證罪部分，原審判決認均應由檢察官另
    行偵查，經核亦無不合，併此敘明。
據上論斷，應依刑事訴訟法第368條，判決如主文。
本案經檢察官曾忠己到庭執行職務。
中    華    民    國    99    年    8     月    10    日
                  刑事第一庭審判長法  官  葉騰瑞
                                  法  官  莊明彰
                                  法  官  王炳梁
以上正本證明與原本無異。
如不服本判決，應於收受送達後10日內向本院提出上訴書狀，其
未敘述上訴之理由者並得於提起上訴後10日內向本院補提理由書
（均須按他造當事人之人數附繕本）「切勿逕送上級法院」。
                                  書記官   陳佳伶
中    華    民    國    99    年    8     月    10    日
附表一：
┌─┬────┬───────────────┬─────────┬──────┬─────┐
│編│存款日期│    入    款    帳    戶      │帳  戶  名  義  人│匯款金額    │出    處  │
│號│        │                              │（交 易 處 理 人）│(新臺幣/元) │          │
├─┼────┼───────────────┼─────────┼──────┼─────┤
│ 1│96.08.02│合作金庫商業銀行大溪分行      │徐邦福            │1,075,000   │原審卷(二)  │
│  │        │00000000000000000000002號帳戶 │                  │            │第178頁   │
├─┼────┼───────────────┼─────────┼──────┼─────┤
│ 2│96.09.26│彰化商業銀行吉林分行          │余昭瑢            │1,000,000   │原審卷(二)  │
│  │        │00000000000000000000400號帳戶 │                  │            │第174頁   │
├─┼────┼───────────────┼─────────┼──────┼─────┤
│ 3│96.10.05│臺灣土地銀行員林分行          │李麗娜            │1,087,500   │原審卷(二)  │
│  │        │00000000000000000000937號帳戶 │                  │            │第174頁   │
├─┼────┼───────────────┼─────────┼──────┼─────┤
│ 4│96.10.26│臺灣中小企業銀行和美分行      │呂愛煌            │2,170,000   │原審卷(二)  │
│  │        │00000000000000000000186號帳戶 │                  │            │第178頁   │
├─┼────┼───────────────┼─────────┼──────┼─────┤
│ 5│96.11.15│萬泰銀行三重分行              │瑞愷實業有限公司  │  215,000   │偵查卷第  │
│  │        │00000000000000號帳戶          │（負責人朱銘堂）  │            │105頁     │
├─┼────┼───────────────┼─────────┼──────┼─────┤
│ 6│96.09.26│上海商業儲蓄銀行新莊分行      │鴻達電股份有限公司│1,554,800   │原審卷(二)  │
│  │        │00000000000000000000077號帳戶 │（負責人王世佑）  │            │第174頁   │
├─┼────┼───────────────┼─────────┼──────┼─────┤
│ 7│96.09.03│高雄本昌路郵局                │張陳瑞香          │1,301,000   │偵查卷第  │
│  │        │00000000000000號帳戶          │（陳錦銘）        │            │104頁     │
├─┼────┼───────────────┼─────────┼──────┼─────┤
│ 8│96.09.03│花蓮一信台東分社              │廖嘉琳            │  348,000   │偵查卷第  │
│  │        │0000000000000號帳戶           │（黃月娥）        │            │106頁     │
├─┼────┼───────────────┼─────────┼──────┼─────┤
│ 9│96.11.15│台新銀行天母分行              │陳世振            │  623,320   │調查卷    │
│  │        │00000000000000號帳戶          │                  │            │第45至46頁│
├─┼────┼───────────────┼─────────┼──────┼─────┤
│10│96.09.03│新莊市農會中港分會            │黃碧惠            │  432,900   │偵查卷第  │
│  │        │00000000000000號帳戶          │（吳秤仲）        │            │103頁     │
├─┼────┼───────────────┼─────────┼──────┼─────┤
│11│96.11.14│新莊市農會中港分會            │黃碧惠            │  334,100   │偵查卷第  │
│  │        │00000000000000號帳戶          │                  │            │117頁     │
├─┼────┼───────────────┼─────────┼──────┼─────┤
│12│96.11.16│楊梅農會埔心辦事處            │徐瑞英            │  500,000   │調查卷第46│
│  │        │0000000000000號帳戶           │                  │            │、132頁   │
├─┼────┼───────────────┼─────────┼──────┼─────┤
│13│96.11.16│華南銀行埔心分行              │徐瑞英            │  500,000   │調查卷第46│
│  │        │000000000000號帳戶            │                  │            │、132頁   │
├─┼────┼───────────────┼─────────┼──────┼─────┤
│14│96.11.16│台北富邦銀行建國分行          │陳國英            │4,385,400   │調查卷第46│
│  │        │000000000000號帳戶            │                  │            │、132頁   │
├─┼────┼───────────────┼─────────┼──────┼─────┤
│15│97.01.07│台北富邦銀行建國分行          │陳國英            │3,405,000   │原審卷(二)  │
│  │        │000000000000號帳戶            │                  │            │第142頁   │
│  │        │                              │                  │            │（筆錄）  │
├─┼────┼───────────────┼─────────┼──────┼─────┤
│16│97.04.23│台北富邦銀行建國分行          │陳國英            │6,500,000   │原審卷(三)  │
│  │        │000000000000號帳戶            │                  │            │第162頁   │
│  │        │                              │                  │            │（筆錄）  │
├─┼────┼───────────────┼─────────┼──────┼─────┤
│17│96.08.13│華南商業銀行西台南分行        │黃經洲            │1,260,370   │原審卷(二)  │
│  │        │00000000000000000000948號帳戶 │                  │            │第182頁   │
├─┼────┼───────────────┼─────────┼──────┼─────┤
│18│96.09.26│彰化商業銀行吉林分行          │蔡榮貴            │1,000,000   │原審卷(二)  │
│  │        │00000000000000000000800號帳戶 │                  │            │第182頁   │
├─┼────┼───────────────┼─────────┼──────┼─────┤
│19│96.10.22│臺灣土地銀行民權分行          │蔡尤良            │1,000,000   │原審卷(二)  │
│  │        │00000000000000000000613號帳戶 │                  │            │第182頁   │
├─┼────┼───────────────┼─────────┼──────┼─────┤
│20│97.01.21│臺灣新光商業銀行內湖分行      │劉幸枚            │1,500,000   │原審卷(二)  │
│  │        │00000000000000000000191號帳戶 │                  │            │第183頁   │
├─┼────┼───────────────┼─────────┼──────┼─────┤
│21│97.02.25│臺灣銀行高雄苓雅分行          │陳老振            │1,190,000   │原審卷(二)  │
│  │        │00000000000000000000494號帳戶 │                  │            │第175頁   │
├─┼────┼───────────────┼─────────┼──────┼─────┤
│22│97.02.25│臺灣銀行高雄苓雅分行          │陳老振            │1,190,000   │原審卷(二)  │
│  │        │00000000000000000000494號帳戶 │                  │            │第175頁   │
├─┼────┼───────────────┼─────────┼──────┼─────┤
│23│97.02.25│大眾商業銀行灣裡簡易型分行    │陳蘇順治          │1,600,000   │原審卷(二)  │
│  │        │00000000000000000000222號帳戶 │（陳老振）        │            │第175頁   │
├─┼────┼───────────────┼─────────┼──────┼─────┤
│24│97.02.25│大眾商業銀行灣裡簡易型分行    │蔡尚志            │1,600,000   │原審卷(二)  │
│  │        │00000000000000000000012號帳戶 │                  │            │第175頁   │
├─┼────┼───────────────┼─────────┼──────┼─────┤
│25│96.10.30│台北市第五信用合作社文山分社  │余宗明            │1,000,000   │原審卷(二)  │
│  │        │00000000000000000000150號帳戶 │                  │            │第182頁   │
├─┼────┼───────────────┼─────────┼──────┼─────┤
│26│96.11.28│華南商業銀行三重分行          │鍾昭文            │1,300,000   │原審卷(二)  │
│  │        │00000000000000000000628號帳戶 │                  │            │第181頁   │
├─┼────┼───────────────┼─────────┼──────┼─────┤
│27│96.11.28│華南商業銀行三重分行          │鍾昭文            │1,800,000   │原審卷(二)  │
│  │        │00000000000000000000628號帳戶 │                  │            │第181頁   │
├─┼────┼───────────────┼─────────┼──────┼─────┤
│28│96.12.13│華南商業銀行三重分行          │鍾昭文            │3,706,600   │原審卷(二)  │
│  │        │00000000000000000000628號帳戶 │                  │            │第181頁   │
├─┼────┼───────────────┼─────────┼──────┼─────┤
│29│96.11.28│華南商業銀行三重分行          │鍾昭文            │4,263,700   │原審卷(二)  │
│  │        │00000000000000000000628號帳戶 │                  │            │第183頁   │
├─┼────┼───────────────┼─────────┼──────┼─────┤
│30│96.11.28│華南商業銀行三重分行          │鍾昭文            │5,273,700   │原審卷(二)  │
│  │        │00000000000000000000628號帳戶 │                  │            │第183頁   │
├─┼────┼───────────────┼─────────┼──────┼─────┤
│31│96.09.20│臺灣土地銀行石門分行          │徐錦華            │1,000,000   │原審卷(二)  │
│  │        │00000000000000000000284號帳戶 │                  │            │第174頁   │
├─┼────┼───────────────┼─────────┼──────┼─────┤
│32│96.09.20│臺灣土地銀行石門分行          │徐錦華            │2,000,000   │原審卷(二)  │
│  │        │00000000000000000000284號帳戶 │                  │            │第174頁   │
├─┼────┼───────────────┼─────────┼──────┼─────┤
│33│96.11.14│兆豐國際商業銀行嘉義分行      │徐顯男            │1,088,750   │原審卷(二)  │
│  │        │00000000000000000000130號帳戶 │                  │            │第181頁   │
└─┴────┴───────────────┴─────────┴──────┴─────┘
附表二：
┌──┬──────┬───┬───────────────┬─────┬─────┐
│項次│匯(存)款日期│匯 (存│      入   款   帳   戶       │匯款金額( │  出  處  │
│    │            │)款人 │                              │新臺幣/元)│          │
├──┼──────┼───┼───────────────┼─────┼─────┤
│ 1  │96.07.31    │張永富│第一商銀南京東路分行          │6,580,000 │原審卷(二)  │
│    │            │      │00000000000000000000030號帳戶 │          │第177頁   │
├──┼──────┼───┼───────────────┼─────┼─────┤
│ 2  │96.08.06    │張永富│第一商銀南京東路分行          │4,100,000 │原審卷(二)  │
│    │            │      │00000000000000000000030號帳戶 │          │第177頁   │
├──┼──────┼───┼───────────────┼─────┼─────┤
│ 3  │96.08.07    │張永富│第一商銀南京東路分行          │4,950,000 │原審卷(二)  │
│    │            │      │00000000000000000000030號帳戶 │          │第177頁   │
├──┼──────┼───┼───────────────┼─────┼─────┤
│ 4  │96.08.15    │丁○○│第一商銀南京東路分行          │2,100,000 │原審卷(二)  │
│    │            │      │00000000000000000000030號帳戶 │          │第176頁   │
├──┼──────┼───┼───────────────┼─────┼─────┤
│ 5  │96.08.20    │丁○○│第一商銀南京東路分行          │6,600,000 │原審卷(二)  │
│    │            │      │00000000000000000000030號帳戶 │          │第176頁   │
├──┼──────┼───┼───────────────┼─────┼─────┤
│ 6  │96.08.22    │丁○○│第一商銀南京東路分行          │6,600,000 │原審卷(二)  │
│    │            │      │00000000000000000000030號帳戶 │          │第176頁   │
├──┼──────┼───┼───────────────┼─────┼─────┤
│ 7  │96.10.19    │丁○○│第一商銀南京東路分行          │1,560,000 │原審卷(二)  │
│    │            │      │00000000000000000000030號帳戶 │          │第176頁   │
├──┼──────┼───┼───────────────┼─────┼─────┤
│ 8  │96.10.24    │丁○○│第一商銀南京東路分行          │1,700,000 │原審卷(二)  │
│    │            │      │00000000000000000000030號帳戶 │          │第176頁   │
├──┼──────┼───┼───────────────┼─────┼─────┤
│ 9  │96.10.26    │丁○○│第一商銀南京東路分行          │1,560,000 │原審卷(二)  │
│    │            │      │00000000000000000000030號帳戶 │          │第176頁   │
├──┼──────┼───┼───────────────┼─────┼─────┤
│10  │96.10.26    │丁○○│第一商銀南京東路分行          │1,560,000 │原審卷(二)  │
│    │            │      │00000000000000000000030號帳戶 │          │第176頁   │
├──┼──────┼───┼───────────────┼─────┼─────┤
│11  │96.08.27    │翁耀庭│第一商銀南京東路分行          │6,270,000 │調查卷第44│
│    │            │      │00000000000000000000030號帳戶 │          │、127頁   │
├──┼──────┼───┼───────────────┼─────┼─────┤
│12  │96.09.03    │陳彥廷│第一商銀南京東路分行          │5,310,000 │原審卷(二)  │
│    │            │      │00000000000000000000030號帳戶 │          │第178頁   │
├──┼──────┼───┼───────────────┼─────┼─────┤
│13  │96.09.03    │陳彥廷│第一商銀南京東路分行          │1,301,000 │原審卷(二)  │
│    │            │      │00000000000000000000030號帳戶 │          │第178頁   │
├──┼──────┼───┼───────────────┼─────┼─────┤
│14  │96.09.07    │朱曉正│第一商銀南京東路分行          │1,060,800 │原審卷(二)  │
│    │            │      │00000000000000000000030號帳戶 │          │第174頁   │
├──┼──────┼───┼───────────────┼─────┼─────┤
│15  │96.09.26    │朱曉正│第一商銀南京東路分行          │4,736,800 │原審卷(二)  │
│    │            │      │00000000000000000000030號帳戶 │          │第174頁   │
├──┼──────┼───┼───────────────┼─────┼─────┤
│16  │96.10.08    │朱曉正│第一商銀南京東路分行          │1,330,000 │原審卷(二)  │
│    │            │      │00000000000000000000030號帳戶 │          │第174頁   │
├──┼──────┼───┼───────────────┼─────┼─────┤
│17  │96.10.08    │朱曉正│第一商銀南京東路分行          │2,418,800 │原審卷(二)  │
│    │            │      │00000000000000000000030號帳戶 │          │第174頁   │
├──┼──────┼───┼───────────────┼─────┼─────┤
│18  │96.10.11    │朱曉正│第一商銀南京東路分行          │3,920,000 │原審卷(二)  │
│    │            │      │00000000000000000000030號帳戶 │          │第174頁   │
├──┼──────┼───┼───────────────┼─────┼─────┤
│19  │96.10.22    │陳彥廷│第一商銀南京東路分行          │4,890,000 │原審卷(二)  │
│    │            │      │00000000000000000000030號帳戶 │          │第178頁   │
├──┼──────┼───┼───────────────┼─────┼─────┤
│20  │96.10.25    │陳彥廷│第一商銀南京東路分行          │6,500,000 │原審卷(二)  │
│    │            │      │00000000000000000000030號帳戶 │          │第178頁   │
├──┼──────┼───┼───────────────┼─────┼─────┤
│21  │96.10.26    │陳彥廷│第一商銀南京東路分行          │2,438,000 │原審卷(二)  │
│    │            │      │00000000000000000000030號帳戶 │          │第178頁   │
├──┼──────┼───┼───────────────┼─────┼─────┤
│22  │96.10.29    │陳彥廷│第一商銀南京東路分行          │2,950,000 │原審卷(二)  │
│    │            │      │00000000000000000000030號帳戶 │          │第178頁   │
├──┼──────┼───┼───────────────┼─────┼─────┤
│23  │96.11.05    │賴志豪│第一商銀南京東路分行          │4,769,000 │原審卷(二)  │
│    │            │      │00000000000000000000030號帳戶 │          │第179頁   │
├──┼──────┼───┼───────────────┼─────┼─────┤
│24  │96.11.09    │朱政輝│第一商銀南京東路分行          │3,100,000 │原審卷(二)  │
│    │            │      │00000000000000000000030號帳戶 │          │第180頁   │
├──┼──────┼───┼───────────────┼─────┼─────┤
│25  │96.11.16    │莊坤宏│第一商銀南京東路分行          │3,785,000 │原審卷(二)  │
│    │            │      │00000000000000000000030號帳戶 │          │第181頁   │
├──┼──────┼───┼───────────────┼─────┼─────┤
│26  │96.11.16    │莊坤宏│第一商銀南京東路分行          │1,000,000 │原審卷(二)  │
│    │            │      │00000000000000000000030號帳戶 │          │第181頁   │
├──┼──────┼───┼───────────────┼─────┼─────┤
│27  │96.11.22    │莊坤宏│第一商銀南京東路分行          │3,250,000 │原審卷(二)  │
│    │            │      │00000000000000000000030號帳戶 │          │第181頁   │
├──┼──────┼───┼───────────────┼─────┼─────┤
│28  │97.01.30    │林怡君│第一商銀南京東路分行          │1,072,000 │原審卷(二)  │
│    │            │      │00000000000000000000030號帳戶 │          │第183頁   │
└──┴──────┴───┴───────────────┴─────┴─────┘
附錄本案論罪科刑法條全文：
銀行法第29條第1項：
除法律另有規定者外，非銀行不得經營收受存款、受託經理信託
資金、公眾財產或辦理國內外匯兌業務。
銀行法第125條第1項：
違反第29條第1項規定者，處3年以上10年以下有期徒刑，得併科
新臺幣1千萬元以上2億元以下罰金。其犯罪所得達新臺幣1億元
以上者，處7年以上有期徒刑，得併科新臺幣2500萬元以上5億元
以下罰金。

司法院資訊處製作；財團法人民間司法改革基金會備份。
